【裁判字號】    89,上易,936
【裁判日期】    890608
【裁判案由】    詐欺
【裁判全文】
臺灣高等法院刑事判決                  八十九年度上易字第九三六號
    上  訴  人
    即  被  告  戊○○
    上  訴  人
    即  被  告  己○○○
    右二人共同選任辯護人  陳由銓
右上訴人因詐欺案件，不服台灣桃園地方法院八十八年度易字第二二六六號，中華民
國八十九年一月二十四日第一審判決（起訴案號：台灣桃園地方法院檢察署八十八年
度偵字第一三四○八號，提起上訴，本院判決如左：
   主  文
上訴駁回。
己○○○緩刑肆年。
    事  實
一、戊○○及己○○○夫妻二人，共同基於意圖為自己不法之所有之概括犯意，於民
    國（下同）八十七年七月間，在桃園縣桃園市○○路二六四號其等所經營之金富
    山銀樓，佯以召集互助會為方法，向辛○○、丙○○等人召集新台幣（下同）五
    萬元之互助會，會期自八十七年八月二日起至八十九年九月二日止，共計二十六
    會，會員人數含會首共有二十六人，每月二日開標，底標四千元，致辛○○等會
    員陷於錯誤因而加入上開互助會，並支付頭期會款予戊○○夫妻；簡敬佑及己○○○二人，於上開互助會進行期間，在上開處所，利用擔任會首之便，於八十七
    年九月二日，在前揭處所召開之互助會會員標會時，向丙○○等人詐稱當期會款
    已由辛○○以六千五百元標取（無標單），並於同年十月二日、十一月二日、十
    二月二日標會時，佯以借標手法，施予訛詐，致辛○○及丙○○等活會會員陷於
    錯誤，因而為交付會款予戊○○夫妻合共計約四百餘萬元；嗣於八十七年十二月
    間上開互助會止會後，辛○○等人循線查悉上情，始知受騙。
二、案經辛○○、庚○○訴由臺灣桃園地方法院檢察署檢察官偵查起訴。
    理  由
一、訊據被告戊○○、己○○○固坦承右揭籌組互助會，並有欠會員會款，有機會還
    是會還等情事，惟均矢口否認有何右揭公訴人所指之犯行。被告戊○○辯稱：「
    伊並未以辛○○之名義冒標，有誠意與之和解，且未告知丙○○關於辛○○標會
    之事，有向甲○○口頭借標，有一會員不繳會款。」等云云；被告己○○○則辯
   稱以：「伊並未參與互助會，什麼都不知情。」等云云。
  １經查：右揭犯罪事實，業據告訴人辛○○、庚○○分別於偵查及原審調查時指訴
    綦詳，並有互助會單一紙附卷可稽，(見偵查卷第３０頁)核與證人丙○○、甲○○分別於偵查中及原審調查時到庭證述情節相符。(見偵查卷第４２頁，原審卷
    第５７頁)。
  ２被告己○○○於召集互助會及標會時均互為主持，同據上開告訴人及證人指、證
    述在卷，自難諉為不知；又該互助會進行未幾旋即倒會，事後於八十八年一月初
    所謂已經會員同意止會，並由會員簽收部分和解金等情，自係籌謀之舉，不足由
    此認定被告無詐欺之意圖；再被告召集互助會，自應對會員之住所知之甚詳，惟
    被告無法提供互助會會員之住所以供查證，益足徵其自始即有詐欺之意圖。
  ３次查：被告二人以戊○○之名義招募前開民間互助會之事實，此有互助會會單附
    卷可參，被告二人係夫妻關係，告訴人、證人並陳稱有代為收受會款情事；矧被
    告戊○○所陳借標一節，業經所稱其借標之證人甲○○所否認，被告於檢察官偵
    查之初，對於停會之原因，初則供稱：「有一會腳沒繳會款，是金山谷銀樓乙○○參加兩會」云云，又對於有無冒標，則供稱：「丁○○讓我標，我有對他說，
    甲○○也讓我標，及簡敬忠也讓我標，邱奕紀自己標走，乙○○活會不繳」云云
    。(見偵查卷第２３頁)，「邱奕紀是本人來標會的，其他三人口頭答應讓我標」
    (見偵查卷第３０頁)，「第一次丁○○標第二次簡敬忠第三次甲○○第四次邱奕
    紀」 (見原審卷第４３頁），於本院則稱「九月是丁○○借我標十月是甲○○借
    我標十一月是邱奕紀自己標十二月是簡敬忠借我標」云云，（89,6,1本院審判筆
    錄）由被告上開所供借標之情形，於原審及本院前後所供不符，被告又稱乙○○
    參加兩會，活會不繳云云，然據證人乙○○證稱「我參加兩會，我標的會，他不
    給我錢，我當然不繳會款。」 (見本院卷第１０７頁）依乙○○之證詞，顯見被
    告所辯不實。又據丙○○在偵查中證稱：「第一次我有到現場，現場有被告夫婦
    ，我及邱奕紀四人，當場沒標單，是用講的，我要標六千二百元，他說是辛○○
    六千五百元標到。」、「第二三次沒去第四次我有去被告說金山谷標的，被告跟
    我講第二次及第三次是丁○○及甲○○標的。」 (見偵查卷第４２頁），被告所
    供標會情形顯又與該證人之證詞不合，況甲○○又否認有借給被告標會之事實，
(見原審卷第５７頁本院卷第３０頁），又證人丁○○在本院雖證稱「被告戊○○說要借我的會標起來週轉」 (見本院卷第１０６頁），但被告以借標為名義，
    實則在行詐欺之目的，並無繼續完成標會之心，是丁○○之證詞不足作為被告有
    利之認定。綜上所述，被告所辯顯係係飾卸之詞，不足採信，事證明確，被告犯
    行，洵堪認定。
二、原審核被告所為，係犯刑法第三百三十九條第一項之詐欺取財罪。兩人之間有犯
    意之聯絡及行為之分擔，均為共同正犯；又被告先後多次詐欺取得會款之行為，
    時間緊接，罪名相同，顯係基於概括之犯意所為，為連續犯，應依刑法第五十六
    條論以一罪，並加重其刑。而被告等向多數活會會員詐欺取得會款，係一行為觸
    犯多數詐欺取財罪，侵害數活會會員之財產法益，為想像競合犯，均應從一重處
    斷。原審引用上開法條論處，並審酌被告犯罪動機、目的、手段、所生之危害、
    事後尚未與告訴人等達成民事上和解，及犯後猶飾詞狡辯圖卸罪責等一切情狀，
    量處如原審主文所示之刑。認事用法，並無不合，量刑亦屬適當，上訴意旨否認
    犯罪並指摘原判決量刑過重，為無理由，應予駁回。
三、查被告己○○○未曾受有期徒刑以上刑之宣告，有臺灣高等法院刑案被告全國前
    案記錄表一紙存卷可參，經此教訓當知警惕，應無再犯之虞，本院認被告所受宣
    告之刑以暫不執行為適當，爰並諭知緩刑四年以勵自新。
據上論斷，應依刑事訴訟法第三百六十八條，刑法第七十四第一款，判決如主文。
本案經檢察官林占青到庭執行職務。
中    華    民    國    八十九    年        六        月       八       日
                              臺灣高等法院刑事第九庭
                                  審判長法  官  李  文  成
                                        法  官  官  有  明
                                        法  官  周  盈  文
右正本證明與原本無異。
不得上訴。
                                        書記官  楊  國  明
中    華    民    國    八十九    年        六        月       十二     日
附論罪科刑依據之法條：
刑法第三百三十九條：
意圖為自己或第三人不法之所有，以詐術使人將本人或第三人之物交付者，處五年以
下有期徒刑、拘役或科或併科一千元（已提高十倍為一萬元）以下罰金。
以前項方法得財產上不法之利益或使第三人得之者，亦同。
前二項之未遂犯罰之。


司法院資訊處製作；財團法人民間司法改革基金會備份。
